臺灣臺中地方法院刑事判決
111年度原交訴字第3號
公  訴  人  臺灣臺中地方檢察署檢察官
被      告  楊聰明



指定辯護人  本院公設辯護人楊淑婷 
上列被告因肇事逃逸罪案件，經檢察官提起公訴（111年度偵字
第9035號），本院合議庭裁定由受命法官獨任進行簡式審判程序
，判決如下：
    主    文
楊聰明犯駕駛動力交通工具發生交通事故，致人傷害而逃逸罪，
處有期徒刑陸月，如易科罰金，以新臺幣壹仟元折算壹日。
    犯罪事實
一、楊聰明於民國110年11月18日，騎乘車牌號碼000-0000號普
    通重型機車（下稱甲車），沿臺中市大里區大里街由南往北
    方向行駛，嗣於同日上午7時7分許，行經大里街與大里街7
    巷交岔路口時，本應注意車前狀況，隨時採取必要之安全措
    施，且汽車在同一車道行駛時，除擬超越前車外，後車與前
    車之間應保持隨時可以煞停之距離，而依當時天候晴、日間
    自然光線、柏油路面乾燥、無缺陷、無障礙物、視距良好，
    並無不能注意之情事，竟疏未注意及此而貿然前行，適有陳
    品睿騎乘車牌號碼000-0000號普通重型機車（下稱乙車）同
    向行駛在甲車前方，甲車自後方追撞乙車，陳品睿因而人車
    倒地，並受有左側大拇指擦挫傷、左側小腿擦挫傷、左側臀
    部挫傷等傷害（過失傷害部分另由檢察官為不起訴處分）。
    詎楊聰明肇事後，將乙車移置路旁，及攙扶陳品睿起身並與
    之交談後，明知陳品睿因兩車碰撞後倒地而受有傷害，仍基
    於駕駛動力交通工具發生交通事故，致人傷害而逃逸之犯意
    ，未報警前來處理，亦未呼叫救護車到場施救，復未留下姓
    名、電話或其他足以辨別姓名、年籍之聯絡方式予陳品睿，
    旋即騎乘甲車離開現場。嗣警方據報至現場處理，並調閱現
    場監視器畫面，始循線查悉上情。
二、案經陳品睿訴由臺中市政府警察局霧峰分局報告臺灣臺中地
    方檢察署檢察官偵查起訴。
    理    由
一、本案被告楊聰明所犯為死刑、無期徒刑、最輕本刑為3年以
    上有期徒刑以外之罪，其於準備程序中就被訴事實為有罪之
    陳述，經告知簡式審判程序之旨，並聽取公訴人、被告之意
    見後，本院依刑事訴訟法第273條之1第1項之規定，裁定進
    行簡式審判程序。再本案之證據調查，依同法第273條之2規
    定，不受同法第159條第1項、第161條之2、第161條之3、第
    163條之1及第164條至第170條規定之限制。
二、認定犯罪事實所憑證據及理由
  ㈠上開犯罪事實，業據被告於警詢、偵查及本院審理中坦承不
    諱（見偵卷第24-25、105頁、本院卷第39、50頁），核與告
    訴人陳品睿於警詢之陳述及偵查中之具結證述相符（見偵卷
    第27-29、41、104頁），並有員警職務報告（見偵卷第21頁
    ）、臺中市政府警察局道路交通事故現場圖、調查報告表㈠
    、㈡、被告之自首情形紀錄表、現場蒐證暨車損照片（見偵
    卷第35-39、47、57-67頁）、肇事路口監視器錄影畫面翻拍
    照片（見偵卷第49-5頁）、仁愛醫療財團法人大里仁愛醫院
    （下稱仁愛醫院）110年11月18日診斷證明書（見偵卷第31
    頁）在卷可稽，足認被告上開任意性自白與事實相符，堪以
    採信。
  ㈡按汽車在同一車道行駛時，除擬超越前車外，後車與前車之
    間應保持隨時可以煞停之距離；汽車行駛時，駕駛人應注意
    車前狀況及兩車並行之間隔，並隨時採取必要之安全措施，
    道路交通安全規則第94條第1項前段、第3項前段定有明文。
    被告騎乘甲車上路，自應知悉並遵守上開規範，而被告肇事
    當時天候晴、日間自然光線、柏油路面乾燥、無缺陷、無障
    礙物、視距良好等情，有上開道路交通事故調查表㈠及監視
    器錄影畫面翻拍照片附卷可佐（見偵卷第37、49-55頁），
    被告騎乘甲車於前揭時間行駛，自應盡上開注意義務，且依
    當時客觀情形，又無不能注意之情事，竟因疏未注意而自後
    方追撞同向行駛在前，由告訴人騎乘之乙車，致告訴人受有
    上揭傷害，被告行為具有過失，甚為明確。而告訴人所受左
    側大拇指擦挫傷、左側小腿擦挫傷、左側臀部挫傷等傷害，
    亦有仁愛醫院110年11月18日診斷證明書在卷可證（見偵卷
    第31頁），被告之過失行為與告訴人所受傷勢間，顯有相當
    因果關係存在。而被告對於本案車禍事故既有過失，其於偵
    查中供稱：車禍發生後，我將告訴人扶起，我知道告訴人有
    受傷，就跟告訴人表示可以送告訴人去醫院，但告訴人堅持
    要報警，我因為緊張，未經告訴人同意就先離開現場等語（
    見偵卷第105頁），告訴人於偵查中亦具結證稱：事故發生
    後，被告有扶我起身，並說要送我去醫院，但我希望先報警
    ，被告沒有經過我同意就先騎機車離開，也沒有留下任何聯
    絡資料等語（見偵卷第104頁）；佐以卷附監視器錄影畫面
    翻拍照片（見偵卷第49-53頁），可見甲、乙車碰撞後，告
    訴人即側身倒地，被告復與告訴人當面交談，而親見告訴人
    因而受有傷害，本應依法為緊急救護措施或報警處理，惟被
    告卻未通知或等待警察機關到場處理，亦未呼叫救護車前來
    施以救護，復無留下任何聯絡資料作為後續處理之憑據，且
    未徵得告訴人同意，即騎乘甲車離開現場，而為逃逸之意思
    決定，被告顯有肇事逃逸之故意至明。
  ㈢綜上所述，本案事證明確，被告上開犯行均堪認定，應予依
    法論科。
三、論罪科刑
  ㈠核被告所為，刑法第185條之4第1項前段之駕駛動力交通工具
    發生交通事故，致人傷害而逃逸罪。又按汽車駕駛人，無駕
    駛執照駕車，酒醉駕車，吸食毒品或迷幻藥駕車，行駛人行
    道或行經行人穿越道不依規定讓行人優先通行，因而致人受
    傷或死亡，依法應負刑事責任者，加重其刑至二分之一，道
    路交通管理處罰條例第86條第1項，固定有明文。惟上開應
    依法加重其刑至二分之一之規定，法條既明定汽車駕駛人於
    一定違規之情形（如無駕駛執照駕車，酒醉駕車）駕駛汽車
    致人傷亡，依法應負刑事責任時，始有適用，換言之，係肇
    事者在一定之違規情形下依法應負過失致人於死或過失傷害
    之刑事責任時，始有適用。而刑法第185條之4，駕駛動力交
    通工具肇事，致人死傷而逃逸者之罪，其立法意旨係對一般
    動力交通工具駕駛人肇事致人死傷而逃逸之處罰，旨在懲罰
    肇事逃逸，自無上開道路交通處罰條例第86條第1項之適用
    （最高法院92年度台非字第60號判決要旨參照），故本案被
    告雖未考領機車駕照，仍騎乘甲車上路，此經被告於警詢及
    本院審理中供述明確（見偵卷第25頁、本院卷第50頁），並
    有被告之證號查詢機車駕駛人資料在卷可佐（見偵卷第93頁
    ），依上說明，並無道路交通處罰條例第86條第1項之適用
    ，附此敘明。
  ㈡爰以行為人之責任為基礎，審酌被告明知其無機車駕照，仍
    騎乘甲車上路行駛，復未注意車前狀況及與前車保持適當距
    離，肇生車禍事故，致告訴人受有前揭傷害，於肇事後罔顧
    告訴人之身體安全，逕行騎車逃逸，對於告訴人身體、現場
    交通秩序維護造成相當程度危害，所為實不足取；並斟酌本
    案肇事地點之來往人員非屬罕至；又告訴人所受傷勢非重，
    並非達已臨命危、瀕死之境或深度昏迷頓成無自救力之人，
    足徵本案相較於其他情狀即在人跡罕至處發生肇事，若被害
    人傷勢嚴重，未獲肇事人即時協助或救治，容有損及被害人
    性命情狀，尚難相提並論，犯罪危險性尚屬有限；暨被告之
    肇事情節及過失程度，及被告坦承犯行，嗣與告訴人和解並
    賠償完畢之犯後態度，此經被告於本院審理中供述明確（見
    本院卷第39頁），核與告訴人於偵查中之具結證述相符（見
    偵卷第104頁）；兼衡被告自述之智識程度及家庭經濟生活
    狀況（見本院卷第50頁）等一切情狀，量處如主文所示之刑
    ，並諭知易科罰金之折算標準。　
  ㈢辯護人雖替被告辯護稱：請審酌被告本案係一時失慮而觸法
    ，然犯後坦承犯行，並與告訴人和解且賠償完畢，被告應知
    警惕，而無再犯之虞，請予宣告緩刑等語（見本院卷第39、
    52頁），惟按刑事被告是否宣告緩刑，為求個案裁判之妥當
    性，法律固賦與法官裁量權，但此項裁量權之行使，並非得
    以任意或自由為之，仍應受一般法律原則之拘束，即必須符
    合所適用法律授權之目的，並受法律秩序之理念、法律感情
    及慣例等所規範，若故意失出，尤其是違反比例原則、平等
    原則時，得認係濫用裁量權而為違法（最高法院96年度台上
    字第5616號判決要旨參照）。查被告犯後雖坦承犯行，並與
    告訴人和解且賠償完畢等情，業如前述，然被告本案無駕駛
    執照騎乘甲車肇事後，明知告訴人因而受傷，仍逕行騎車離
    開，且被告於本院審理中供稱其於本案言詞辯論終結即111
    年7月26日前仍有騎乘機車上路，但依舊未考領機車駕照等
    語（見本院卷第50頁），可認被告守法觀念顯屬薄弱，輕忽
    用路人之態度，顯未能體悟自己行為對其他用路人生命、身
    體所造成之危害，顯有藉由實際執行刑罰，方能收矯正遏阻
    之效，以符合維持法律秩序之目的，兼顧一般人民之法律情
    感。是本案客觀上並無所宣告之刑以暫不執行為適當之情形
    ，自不宜為緩刑之諭知，附此敘明。
據上論斷，應依刑事訴訟法第273條之1第1項、第299條第1項前
段，刑法第185條之4第1項前段、第41條第1項前段，判決如主文
。
本案經檢察官楊順淑提起公訴，檢察官陳君瑜到庭執行職務。
中　　華　　民　　國　　111 　年　　8 　　月　　16　　日
                  刑事第五庭    法  官  黃世誠
以上正本證明與原本無異。
如不服本判決應於收受送達後20日內向本院提出上訴書狀，並應
敘述具體理由；其未敘述上訴之理由者，應於上訴期間屆滿後20
日內向本院補提理由書（均須按他造當事人之人數附繕本）「切
勿逕送上級法院」。
告訴人或被害人如不服判決，應備理由具狀向檢察官請求上訴，
上訴期間之計算，以檢察官收受判決正本之日起算。
　　　　                        書記官  陳慧君
中　　華　　民　　國　　111 　年　　8 　　月　　16　　日
附錄論罪科刑法條
中華民國刑法第185條之4
駕駛動力交通工具發生交通事故，致人傷害而逃逸者，處6月以
上5年以下有期徒刑；致人於死或重傷而逃逸者，處1年以上7年
以下有期徒刑。
犯前項之罪，駕駛人於發生交通事故致人死傷係無過失者，減輕
或免除其刑。